【裁判字號】    95,交聲,200
【裁判日期】    950411
【裁判案由】    違反道路交通管理處罰條例聲明異議
【裁判全文】
臺灣士林地方法院交通事件裁定
原處分機關  交通部公路總局台北區監理所
異  議  人
即受處分人  甲○○
上列受處分人因違反道路交通管理處罰條例案件，對於交通部公
路總局台北區監理所民國95年2 月16日所為之處分（原處分案號
：北監自裁字裁40-A5L500806號），聲明異議，本院裁定如下：
    主  文
原處分撤銷。
甲○○使用註銷之駕駛執照駕駛小型車，處罰鍰新臺幣玖仟元，
註銷之駕駛執照扣繳之。
    理  由
一、按汽車駕駛人，使用註銷之駕駛執照駕駛小型車或機器腳踏
    車者，處新臺幣（下同）6,000 元以上12,000元以下罰鍰，
    並當場禁止其駕駛及扣留其車輛牌照，駕駛執照應扣繳之，
    道路交通管理處罰條例第21條第1項第6款、第4項定有明文
    。
二、原處分意旨略以：異議人即受處分人甲○○駕駛H9-2259號
    車，於94年10月12日上午11時37分許，在台北市市○○道與
    太原路路口處，經台北市政府警察局大同分局員警舉發「使
    用註銷駕駛執照駕車」之違規，依違反道路交通管理處罰條
    例第21條第1項第6款規定，處罰鍰12,000元。
三、異議意旨略以：異議人合法自監理所領取有照片之駕照，並
    無記載註銷兩字，且依行政程序法第8 條規定，行政行為應
    以誠實信用之方法為之，並應保護人民正當合理之信賴。故
    異議人駕照係經合法考試合格，所持換發駕照亦經主辦機關
    依職權審核發給，可信賴駕照真實合法性無誤，請求廢棄原
    處分，並退還代保管物件駕照云云。
四、經查：
    (一)異議人即受處分人甲○○曾於91年6月26日下午1時32分許
      ，在台北市○○○路忠孝橋路口，為警攔停舉發「持逾期
      駕駛執照駕車」之違規，經原處分機關於92年4 月23日以
      北監自裁字裁40-A4K800599號裁決書裁處罰鍰3,600 元，
      逾期不繳納罰鍰時之處理為易處吊扣駕駛執照3 個月，罰
      鍰限於92年5 月23日前繳納，逾期不繳納，自92年5 月24
      日起易處吊扣駕駛執照3 個月，並限於92年6 月7 日前繳
      送，未遵期繳送駕駛執照者，自92年6 月8 日起易處吊銷
      ，並逕行註銷駕駛執照，駕駛執照吊（註）銷後，1 年內
      不得重新考領駕駛執照，且前揭裁決書已於92年4 月30日
      送達至異議人台北縣三芝鄉埔頭坑94號住處，由異議人蓋
      章收受，已完成合法之送達等情，有上開舉發通知單、裁
      決書、掛號郵件收件回執各1 份在卷可參。異議人於前開
      裁決書送達後，未於期限內繳納罰鍰或繳送駕駛執照，亦
      未聲明異議，原處分機關乃於92年6 月8 日依道路交通管
      理處罰條例第65條第1 項第1 、3 款之規定，吊銷異議人
      之駕駛執照1 年，期間自92年6 月8 日起迄93年6 月7日
      止，並逕行註銷其駕駛執照，而異議人經原處分機關逕行
      註銷駕照後至今未重新考領汽車駕駛執照等情，有原處分
      機關94年10月17日北監自字第0941017041號函、台北區監
      理所汽車駕駛人螢幕列印各1 份附卷可稽。故異議人於94
      年10月12日上午11時37分許，駕駛H9-2259 號車，行經台
      北市市○○道與太原路路口，為警攔檢時出示已遭註銷之
      汽車駕照供警查驗，自係屬使用註銷之駕駛執照駕駛小型
      車之違規行為無誤，是異議人辯稱其駕照上並無記載註銷
      兩字云云，尚非可採。
    (二)又異議人雖於91年7 月1 日向監理機關申請換發汽車駕駛
      執照，有效日期到97年12月1 日止，然異議人前因持逾期
      駕駛執照駕車之違規，經原處分機關於92年6 月8 日逕行
      註銷異議人之駕駛執照等情，業如前述。又違法行為不受
      法律保障，本無信賴原則可供主張，從而，異議人於91年
      7 月1 日換發駕駛執照，惟嗣後其汽車駕駛執照於92年6
      月8 日遭註銷，則異議人明知其汽車駕駛執照已遭註銷，
      仍持註銷之汽車駕駛執照駕車之違規行為，自難謂有何正
      當合理信賴之可言。而本件舉發員警係以攔停方式，當場
      舉發異議人之違規行為，亦無不符誠實信用之情形。再舉
      發汽車所有人、駕駛人違反道路交通管理事件，有使用吊
      銷或註銷之駕駛執照駕車者，當場暫代保管其駕駛執照，
      違反道路交通管理事件統一裁罰基準及處理細則第15條第
      1 項第3 款定有明文。經查，本件舉發員警攔停舉發異議
      人使用註銷之駕駛執照駕車之違規後，並暫代保管其已註
      銷之駕駛執照，即屬適法有據。是異議人前揭所辯，均不
      足採信。本件事證明確，異議人確有使用註銷之駕駛執照
      駕車之違規行為，洵堪認定。
五、綜上所述，異議人確有於前揭時地，使用註銷之駕駛執照駕
    駛小型車之違規事實，原處分機關依首揭規定裁罰，固非無
    見。惟查，本件舉發通知單記載之應到案日期為94年10月27
    日，而異議人於同年10月13日即已提出陳述書，表示對舉發
    違規事實不服，有前揭舉發單、蓋有交通部公路總局台北區
    監理所收狀章戳之交通違規案件陳述書各1 紙在卷可參，顯
    見異議人不服舉發事實，已於應到案期限內到案聽候裁決，
    是依違反道路交通管理事件統一裁罰標準表之規定，應對異
    議人前開違規行為處罰鍰9,000 元，方屬適法，原處分機關
    誤認異議人逾越應到案期限30日以上而裁處罰鍰12,000元，
    自有未洽。異議人執以異議之理由雖不足採，然原處分既有
    前開可議之處，自應將該處分撤銷，並另就前開違規行為，
    依首揭規定，裁處如主文第2 項所示之處分。
據上論斷，應依道路交通案件處理辦法第20條前段，裁定如主文
。
中    華    民    國    95    年    4     月    11    日
                  交通法庭法  官    許碧惠
以上正本證明與原本無異。
如不服本裁定，應於裁定送達後5 日內，向本院提出抗告狀。
                          書記官    徐仁豐
中    華    民    國    95    年    4     月    11    日


司法院資訊處製作；財團法人民間司法改革基金會備份。
